【裁判字號】    97,簡上,135
【裁判日期】    970731
【裁判案由】    損害賠償
【裁判全文】
臺灣高雄地方法院民事判決            97年度簡上字第135號
上  訴  人  丙○○
被上訴人    泰豊熱處理股份有限公司
法定代理人  乙○○
兼訴訟代理  甲○○
人
上列當事人間損害賠償事件，上訴人對於民國97年4 月3 日本院
高雄簡易庭97年度雄簡字第1392號第一審判決提起上訴，本院於
民國97年7 月17日言詞辯論終結，判決如下：
    主  文
上訴駁回。
第二審訴訟費用由上訴人負擔。
    事實及理由
一、上訴人主張：被上訴人甲○○為被上訴人泰豊熱處理股有限
    公司（下稱泰豊公司）所僱用之司機，而於民國96年4 月24
    日下午13時40分許，駕駛泰豊公司所有車號439-SN號大貨車
    ，於送貨時沿高雄縣湖內鄉○○路○段由南往北行駛，行經
    該路段2 巷巷口時，竟疏未注意轉彎車應讓直行車先行，即
    貿然右轉，致撞及由伊所騎乘沿上開路段直行之車號PRX-17
    8 號機車。伊因而人車倒地，並受有雙手及雙下肢擦傷、右
    下肢腫脹之傷害。伊因而支出醫療費新台幣（下同）400 元
    ，並得請求精神慰撫金163,100 元，合計163,500 元。泰豊
    公司為甲○○之僱用人，自應與甲○○就伊所受損害負連帶
    賠償責任。爰依侵權行為之法律關係，提起本訴，並聲明求
    為命被上訴人給付163,500 元及加計自起訴狀繕本送達翌日
    即96年11月30日起算法定遲延利息之判決。
二、被上訴人則以：伊等對發生車禍及上訴人有支出醫療費400
    元之事實並不爭執，但上訴人請求之精神慰撫金過高等語，
    資為抗辯。
三、原審經審理結果，准被上訴人請求10,400元之本息，而駁回
    其餘之請求。上訴人就敗訴部分提起上訴，並於本院聲明：
    (一)原判決關於駁回上訴人後開第二項之訴部分廢棄。(二)被上
    訴人應再連帶給付上訴人4 萬元及自96年11月30日起至清償
    日止，按年息5%計算之利息。(三)第一、二審訴訟費用由被上
    訴人負擔。被上訴人則聲明：(一)上訴駁回。(二)第二審訴訟費
    用由上訴人負擔（上訴人就其餘敗訴部分及被上訴人就敗訴
    部分，均未據聲明不服，而均已告確定）。
四、本件兩造不爭執之事項：
  (一)被上訴人甲○○為被上訴人泰豊公司所僱傭的司機，而於96
    年4 月24日下午13時40分許，駕駛泰豊公司所有車號439-SN
    號大貨車，於送貨時沿著高雄縣湖內鄉○○路○ 段由南往北
    行駛，行經該路段2 巷巷口時，疏未注意轉彎車應讓直行車
    先行，及貿然右轉，致撞及上訴人所騎乘沿上開道路直行之
    車號PRX-178 號機車，上訴人因而人車倒地，並受有雙手及
    雙下肢擦傷、右下肢腫脹之傷害。有交通事故現場圖、調查
    報告表、現場照片及診斷證明書在卷可稽。
  (二)上訴人已因本件事故而支出必要之醫療費400元。
  (三)被上訴人甲○○因本件事故，經刑事庭調查結果，依業務過
    失傷害罪判處拘役30日，減為拘役15日確定，有本院96年度
    交簡字第2908號刑事判決在卷可憑，並經本院依職權調取該
    案全卷查明屬實。
五、本件之爭點為：上訴人得請求之精神慰撫金以若干為適當？
    茲論述如下：
  (一)按因故意或過失，不法侵害他人之權利者，負損害賠償責任
    。不法侵害他人之身體、健康、名譽、自由、信用、隱私、
    貞操，或不法侵害其他人格法益而情節重大者，被害人雖非
    財產上之損害，亦得請求賠償相當之金額。民法第184 條第
    1 項前段及第195 條第1 項前段分別定有明文。本件上訴人
    因被上訴人甲○○過失肇致本件交通事故之侵權行為而受有
    前述傷害，已如前述，則上訴人請求被上訴人甲○○及其僱
    佣人泰豊公司連帶賠償其非財產上之損害，即屬有據。
  (二)次按慰藉金之賠償須以人格權遭遇侵害，使精神上受有痛苦
    為必要，其核給之標準固與財產上損害之計算不同，然非不
    可斟酌雙方身分資力與加害程度，及其他各種情形核定相當
    之數額，最高法院著有51年台上字第223 號判例足資參照。
    查本件上訴人因被上訴人甲○○上開侵權行為，致受有雙手
    及雙下肢擦傷、右下肢腫脹之傷害，並因此就醫治療而支出
    上開醫療費用，前已敘及，是上訴人所受傷勢雖屬非重，惟
    上訴人既因本件事故受傷而須忍受身體痛苦及門診之治療，
    其精神上自應受有一定程度痛苦，可堪認定。又上訴人於本
    件事故當時尚就讀大學，名下無任何財產，94、95年度綜合
    所得均為0 元；被上訴人甲○○為高職畢業，擔任泰豊公司
    之司機，月收入約2 萬元，名下有房屋2 棟、土地1 筆，94
    、95年度為綜合所得分別為90、0 元；而被上訴人泰豊公司
    94、95年營業狀態均為虧損等情，業經兩造分別陳明在卷，
    並有稅務電子閘門財產所得調件明細表、財政部台灣省中區
    國稅局南投縣分局函附之泰豊公司94、95年度營利事業所得
    稅結算申報書等件附卷可稽。是以本院審酌上開情事，認原
    審判決被上訴人應連帶賠償上訴人非財產上損害賠償數額1
    萬元已為適當，逾此數額之請求，為無理由。
  (三)至上訴人雖主張其因本件事故後，半夜睡覺會感到害怕，時
    常驚醒，且目睹車禍均會顫抖，故被上訴人應再連帶給付精
    神慰撫金4 萬元云云，並據其提出高雄榮民總醫院97年7 月
    15日之精神科醫療費用收據及門診證明書影本各1 紙為證（
    本院卷第39至40頁）。惟查上開醫療費用收據及門診證明書
    ，僅足證明上訴人曾於97年7 月15日曾前往高雄榮民總醫院
    精神科就診，尚不足憑以為上訴人有因本件事故致產生上開
    精神上病症之認定。況上訴人亦自承其雖於97年7 月15日至
    精神科就診，但醫生亦告知此為其第1 次就診，尚不瞭解其
    上開症狀是否因本件事故引起等語（本院卷第37頁背面），
    參以上訴人於97年7 月15日第1 次至精神科就診，距本件事
    故發生時已1 年有餘，且上訴人於原審亦從未曾主張其有因
    本件事故致罹前述精神疾患等情，則上訴人縱有上述精神上
    之病症，亦乏證據足證與本件事故之發生具有相當因果關係
    。從而，上訴人據以主張被上訴人應再連帶給付經神慰撫金
    1 萬元云云，尚屬無據。
六、綜上所述，本件上訴人主張依侵權行為法律關係，請求被上
    訴人應再連帶給付上訴人精神慰撫金4 萬元，及自起訴狀繕
    本送達翌日即96年11月30日起至清償日止，按年息百分之5
    計算之利息，為無理由，不應准許。原審就上開部分為上訴
    人敗訴之判決，並無不合。上訴意旨指摘原判決不當，求予
    廢棄改判，為無理由，應予駁回。
七、本件事證明確，兩造其餘攻擊防禦方法，核與本件判決結果
    不生影響，爰不逐一審酌論列。
八、據上論結：本件上訴為無理由，依民事訴訟法第436 條之1
    第3 項、第449 條第1 項、第78條，判決如主文。
中    華    民    國    97     年    7     月   31    日
                  民事第一庭  審判長法  官  朱玲瑤
                                    法  官  陳宛榆
                                    法  官  劉惠娟
以上正本係照原本作成。
本判決不得上訴。
中    華    民    國    97    年     7    月    31    日
                                    書記官  林雯琪


司法院資訊處製作；財團法人民間司法改革基金會備份。
